臺灣高等法院民事裁定
111年度抗字第132號
抗  告  人  陳謝勉  
訴訟代理人  林炎臻律師

上列抗告人因與相對人陳美如間請求返還所有物等再審事件，對
於中華民國110年12月23日臺灣士林地方法院110年度再字第3號
裁定，提起抗告，本院裁定如下：
    主  文
原裁定廢棄。
    理  由
一、本件抗告人對於臺灣士林地方法院107年度訴字第1210號判
    決（下稱原確定判決），以有民事訴訟法第496條第1項第10
    款、第13款之再審事由，對該確定判決提起再審之訴。原法
    院以：原確定判決係於民國108年3月19日確定，抗告人遲至
    110年9月13日始提起再審之訴，已逾30日之不變期間；且抗
    告人雖主張其事前不知保險商品詳列有保額新臺幣每萬元之
    年繳保險費等證明文件（下稱系爭文件）存在，於委任律師
    調查後始知悉，然並未敘明其事後知悉再審事由之存在時點
    ，難認已遵守提起再審之法定不變期間，其依民事訴訟法第
    496條第1項第13款規定提起再審，並不合法；另抗告人未表
    明證人吳昭慧因證詞虛偽因此受法院宣告有罪判決或處罰鍰
    之裁定已確定，其依同條項第10款規定提起再審亦不合法，
    因而以裁定予以駁回。
二、惟按民事訴訟法第502條第1項所謂再審之訴不合法，係指再
    審之訴不合程式或已逾期間或法律不應准許者而言。當事人
    依同法第496條第1項規定提起再審之訴，以主張同條項各款
    規定之情形即為合法，至其情形是否果屬實在，則為其訴有
    無理由之問題，除其再審之訴尚欠缺其他合法要件外，即應
    依判決程序調查裁判（最高法院109年度台抗字第501號裁定
    意旨參照）。本件抗告人主張於委任律師調查後始知悉系爭
    文件存在及證人吳昭慧之證詞虛偽，其知悉再審事由後，隨
    即依民事訴訟法第496條第1項第10款、第13款規定，對原確
    定判決提起再審之訴等語，已經陳明其遵守再審期間之理由
    ，及知悉時間為委任林炎臻律師之時，復於起訴狀內主張依
    民事訴訟法第496條第1項第10款、第13款規定提出再審之訴
    ，有起訴狀及民事委任狀在卷可稽（見原審卷第12-17、58
    頁），其提起本件再審之訴，即為合法，法院即應調查原確
    定判決採為判決基礎之證言，有無同法第496條第2項所定之
    情形，及抗告人主張為未經原確定判決斟酌之證物，是否該
    當於「當事人發現未經斟酌之證物或得使用該證物者」之規
    定，此屬其再審之訴有無理由之問題，准駁應以判決為之。
    原法院遽認其訴為不合法，以裁定予以駁回，依上說明，於
    法即有未合。抗告論旨，指摘原裁定不當，求予廢棄，非無
    理由，爰將原裁定廢棄，由原法院另為適法之裁判。
三、據上論結，本件抗告為有理由。依民事訴訟法第492條，裁
    定如主文。
中　　華　　民　　國　　111 　年　　1 　　月　　28　　日
                  民事第十三庭  
                      審判長法  官  邱景芬
                            法  官  邱蓮華
                            法  官  林純如
正本係照原本作成。
本裁定除以適用法規顯有錯誤為理由外，不得再抗告。如提起再
抗告，應於收受送達後10日內委任律師為代理人向本院提出再抗
告狀。並繳納再抗告費新臺幣１千元。
中　　華　　民　　國　　111 　年　　1 　　月　　28　　日
　　　　　　　　　　　　　  書記官  王靜怡